【裁判字號】    98,消債更,328
【裁判日期】    990105
【裁判案由】    更生事件
【裁判全文】
臺灣士林地方法院民事裁定           98年度消債更字第328號
債  務  人  甲○○
上列當事人聲請更生事件，本院裁定如下：
    主  文
債務人甲○○自中華民國九十九年一月八日十七時起開始更生程
序。
命司法事務官進行本件更生程序。
    理  由
一、按債務人與金融機構協商成立者，不得聲請更生或清算，但
    因不可歸責於己之事由，致履行顯有重大困難者，不在此限
    。本條例施行前，債務人依金融主管機關協調成立之中華民
    國銀行公會會員辦理消費金融案件無擔保債務協商機制與金
    融機構成立之協商，準用前項之規定，消費者債務清理條例
    第151 條第5 項、第6 項分別定有明文。次按，債務人不能
    清償債務或有不能清償之虞，且無擔保或無優先權之債務總
    額未逾新臺幣（下同）1,200 萬元者，於法院裁定開始清算
    程序或宣告破產前，得向法院聲請更生，觀諸同條例第3 條
    、第42條第1 項規定自明。又法院開始更生程序之裁定，應
    載明其年、月、日、時，並即時發生效力。法院開始更生或
    清算程序後，得命司法事務官進行更生或清算程序，必要時
    得選任律師、會計師或其他適當之自然人或法人一人為監督
    人或管理人，復為同條例第45條第1 項、第16條所明定。
二、本件聲請意旨略以：伊有不能清償債務情事，前曾於民國95
    年5 月間依中華民國銀行公會會員辦理消費金融案件無擔保
    債務協商機制與金融機構成立協商，協商條件為自95年7 月
    起，分120 期，利率6%，每月還款2 萬6,918 元。惟伊每月
    薪資3 萬2,000 元，扣除上開還款金額後，實不足以維持生
    活，因而毀諾。故伊確係因不可歸責於己，致履行協商條件
    顯有重大困難。且伊無擔保或無優先權之債務總額為200 萬
    4,193 元，未逾1,200 萬元，復未經法院裁定開始清算程序
    或宣告破產，爰向本院聲請更生等語。
三、查債務人甲○○所主張之上開事實，除每月薪資收入外，有
    財團法人金融聯合徵信中心當事人綜合信用報告－協商前置
    專用債權人清冊、全戶戶籍謄本、勞工保險被保險人投保資
    料表、財政部臺北市國稅局財產歸屬資料清單、中華民國銀
    行公會員辦理消費金融案件無擔保債務協商機制協議書暨無
    擔保債務還款計畫等件為證（見本院卷第20至27、31至33頁
    ），核閱屬實，堪認為真正。
四、次查，債務人目前每月薪資3 萬4,600 元（未計入年終獎金
    ），有其98年1 月至5 月之薪餉袋、臺北市稅捐稽徵處97年
    度綜合所得稅各類所得資料清單在卷可稽（見本院卷第34至
    36、64頁）。參酌內政部主計處公布98年度臺北縣最低生活
    費1 萬792 元等情，債務人之每月收入扣除協商還款金額2
    萬6,918 元後，僅餘7,682 元，實不足以支應其最低生活必
    要支出，足認債務人係因不可歸責於己之事由，致履行協商
    條件顯有困難。此外，復查無債務人有消費者債務清理條例
    第6 條第3 項、第8 條或第46條各款所定駁回更生聲請之事
    由存在，則其聲請更生，應屬有據。揆諸首揭規定及說明，
    應予開始更生程序，並命司法事務官進行本件更生程序。
五、爰裁定如主文。
中    華    民    國    99    年    1     月    5     日
                  民事第一庭  法      官  俞慧君
上為正本係照原本作成。
本件不得抗告。
中    華    民    國    99    年    1     月    5    日
                              書  記  官  羅伊安

司法院資訊處製作；財團法人民間司法改革基金會備份。
